【裁判字號】    99,易,552
【裁判日期】    990730
【裁判案由】    竊盜等
【裁判全文】
臺灣屏東地方法院刑事判決               99年度易字第552號
公  訴  人  臺灣屏東地方法院檢察署檢察官
被      告  丙○○
上列被告因竊盜等案件，經檢察官提起公訴（99年度偵字第4989
號），本院適用簡式審判程序，判決如下：
    主  文
丙○○犯如附表所示之罪，各處如附表主文欄所示之刑。有期徒
刑部分，應執行有期徒刑壹年，如易科罰金，以新臺幣壹仟元折
算壹日。
    事  實
一、丙○○前於民國92年間，因違反毒品危害防制條例案件，經
    本院以93年度訴字第5 號判決判處有期徒刑8 月確定（起訴
    書誤載為經臺灣高等法院高雄分院以92年度上訴字第1845號
    判決判處有期徒刑8 月確定），於94年11月23日縮短刑期執
    行完畢。
二、丙○○意圖為自己不法之所有，基於竊盜及侵入住宅之犯意
    ，於99年5 月11日下午1 時30分許，前往屏東縣屏東市田中
    一橫巷369 號戊○○居住之學生宿舍，見該住宅未上鎖，遂
    侵入其內，徒手竊取戊○○所有放置在皮包內之現金新台幣
    （下同）2,000 元，得手後隨即逃逸離去。
三、丙○○意圖為自己不法之所有，基於竊盜之犯意，於99年5
    月12日下午2 時30分許，前往屏東縣屏東市田中一橫巷401
    號乙○○、丁○○等人所租賃之學生宿舍，見該住宅大門未
    上鎖，遂：（一）進入該處1 樓乙○○房間，徒手竊取其內
    乙○○所有放置在撲滿內之硬幣約2,500 元，得手後旋即離
    開該房間（侵入住宅部分經乙○○撤回告訴）；（二）復前
    往2 樓，進入丁○○房間，徒手竊取丁○○所有放置在皮包
    內之現金2,000 元，得手逃逸離去（侵入住宅部分經丁○○
    撤回告訴）。
四、丙○○：（一）意圖為自己不法之所有，基於竊盜及侵入住
    宅之犯意，於99年5 月14日下午5 時10分許，前往屏東縣屏
    東市田中一橫巷369 號甲○○、戊○○、楊為侃、莊書彥、
    陳奕勛、李恒等人租賃之住宅（楊為侃、莊書彥、陳奕勛、
    李恒等人就丙○○侵入住宅部分，未據告訴），侵入其內1
    樓由上開承租房屋者共同使用之客廳後，隨即著手物色、搜
    尋財物，於同日下午5 時20分許，丙○○因見甲○○、楊為
    侃人返回，乃藏匿於上址1 樓廁所內，其後因經甲○○、楊
    為侃發覺報警而竊盜未遂。（二）另丙○○遭發覺後，於欲
    脫逃之際，與甲○○、楊為侃等人發生拉扯，於甲○○欲報
    警時，基於毀損之犯意，同時損壞損甲○○所有行動電話及
    該處房屋所有人所有之宿舍玻璃門，致令不堪用，嗣經警方
    據報後前往處理而當場查獲。
五、案經戊○○、乙○○、丁○○、甲○○等人訴由屏東縣警察
    局屏東分局報告臺灣屏東地方法院檢察署檢察官偵查起訴。
    理  由
一、本件被告丙○○所犯為死刑、無期徒刑、最輕本刑為3 年以
    上有期徒刑以外之罪，其於準備程序中就被訴事實為有罪之
    陳述，經告知簡式審判程序之旨，並聽取當事人之意見後，
    本院認為適宜獨任進行簡式審判程序，而裁定進行簡式程序
    審理，合先敘明。
二、上開犯罪事實，業據被告丙○○於本院審理中坦白承認（參
    本院卷第47頁背面、第49頁），核與證人戊○○、乙○○、
    丁○○、甲○○、乙○○等人分別於警詢所證情節相符（見
    警卷第8 至22頁），並有贓物認領保管單、搜索扣押筆錄、
    扣押物品目錄表、現場照片等資料附卷可佐（見警卷第23至
    26、32至35頁）。綜上，足認被告自白與事實相符，應堪採
    信。本案事證明確，其犯行堪予認定。
三、核被告如事實欄二部分所為，係犯刑法第306 條第1 項之侵
    入住宅罪、同法第320 條第1 項之竊盜罪。其如事實欄三（
    一）、三（二）等部分所為，均係犯刑法第320 條第1 項竊
    盜罪；另被告如事實欄四（一）部分所為，則係犯刑法第30
    6 條第1 項之侵入住宅罪及同法第320 條第3 項、第1 項之
    竊盜未遂罪；被告如事實欄四（二）部分所為，係犯刑法第
    刑法第354 條之毀損罪。被告如事實欄四（一）部分之侵入
    住宅行為，因係侵入數人共同使用之一客廳空間，屬對一個
    自由法益為一次之侵害，僅成立一罪。被告先後2 次侵入屏
    東縣屏東市田中一橫巷369 號住宅，主觀上分別均基於竊盜
    之決意而侵入該住宅內著手行竊，客觀行為時間極為密接並
    有部分重疊，核屬法律意義下之一行為，依一般社會通念，
    應受一個犯罪之評價即為已足。是被告如事實欄二所示，係
    以一行為同時觸犯侵入住宅及竊盜等罪；其如事實欄四（一
    ）所示，則係以一行為同時觸犯侵入住宅及竊盜未遂等罪，
    均為想像競合犯，應依刑法第55條規定，各從一較重之竊盜
    罪處斷。被告以一行為同時毀損甲○○所有行動電話及屏東
    縣屏東市田中一橫巷369 號房人所有人所有之宿舍玻璃門，
    係一行為觸犯2 毀損罪，亦為想像競合犯，應依刑法第55條
    規定，從一重處斷。被告如事實欄二、三（一）、三（二）
    所犯竊盜罪共3 罪，及如事實欄四（一）所犯竊盜未遂罪，
    暨如事實欄四（二）所犯毀損罪，犯意各別，行為互殊，應
    予分論併罰。檢察官認如附表所犯法條欄所示之侵入住宅、
    竊盜、毀損等罪均應分論併罰，容有誤會。另按所謂直接被
    害人，係指其法益因他人之犯罪而直接被其侵害者而言，故
    凡財產法益被侵害時，其財產之所有權人固為直接被害人，
    即對於該財產有事實上管領之人，因他人之犯罪行為而其管
    領權受有侵害者，亦不失為直接被害人（最高法院42年台非
    字第18號判例意旨參照）。是以，物之使用人或因其他法律
    關係占有該物之人，因該物之毀損，亦同時被害，故亦為被
    害人，應有權告訴；則本件宿舍玻璃門毀損部分，雖屏東縣
    屏東市田中一橫巷369 號房屋所有人未提出告訴，然因承租
    該宿舍房間使用之甲○○屬有告訴權之人，既經其提出告訴
    ，就此部分之訴追條件應無欠缺，附此敘明。又如事實欄四
    （一）所示竊盜未遂罪雖未據檢察官敘入犯罪事實（起訴書
    記載被告侵入住宅欲行竊後，即遭發覺，未認已著手實行犯
    罪），亦未論罪；然被告於本院審理中就此部分供述：侵入
    該住宅欲行竊，在客廳內搜尋可竊取之物品約10分鐘，見有
    人返回，乃至廁所躲藏等語明確（參本院卷第49頁），其物
    色、搜取尋財物達約10分鐘，顯已著手實行竊盜犯罪，且此
    部分與前揭論罪科刑之侵入住宅罪間，具有想像競合之裁判
    上一罪關係，業如前述，為起訴效力所及，本院自應併予審
    究。又被告前因違反毒品危害防制條例案件，經本院以93年
    度訴字第5 號判決判處有期徒刑8 月確定，於94年11月23日
    縮短刑期執行完畢，有臺灣高等法院被告前案紀錄表在卷可
    稽，其於有期徒刑執行完畢後，5 年內故意再犯本件有期徒
    刑以上之各罪，均為累犯，應各依刑法第47條第1 項規定，
    分別加重其刑。被告如事實欄四（一）部分，著手竊盜尚未
    得手之際，即為被害人發覺報警查獲，屬未遂階段，爰依刑
    法第25條第2 項規定，按既遂犯之刑減輕之，並依法先加後
    減之。爰審酌被告任意竊取他人財物，漠視他人財產法益，
    以侵入住宅之方式犯之，對於居住自由亦生危害，且使社會
    治安敗壞，前有竊盜前科，又為本件相同犯行，顯未深切悔
    悟；惟考量其犯後坦承犯行，態度尚佳，各次竊盜所得物品
    之價值非鉅等一切情狀，分別量處如主文所示之刑及各諭知
    易科罰金之折算標準，並就有期徒刑部分定其應執行之刑，
    及諭知如主文所示易科罰金之折算標準。
四、不另為不受理判決部分：
（一）公訴意旨另以：被告基於侵入住宅之犯意聯絡，於於99年
      5 月12日下午2 時30分許，前往屏東縣屏東市田中一橫巷
      401 號學生宿舍，見該住宅大門未上鎖，為進入行竊，遂
      先後侵入該處1 樓乙○○租賃之房間，以及2 樓丁○○租
      賃房間，因認此部分被告涉犯刑法第306 條第1 項之侵入
      住居罪嫌云云。
（二）按告訴乃論之罪，告訴人於第一審辯論終結前，得撤回其
      告訴；又告訴經撤回者，法院應諭知不受理之判決，並得
      不經言詞辯論為之，刑事訴訟法第238 條第1 項、第303
      條第3 款及第307 條分別定有明文。
（三）本件被告因妨害自由案件，經檢察官提起公訴，認被告係
      犯刑法第306 條之侵入住居罪，依同法第308 條第1 項規
      定，須告訴乃論。茲據告訴人乙○○、丁○○於本院審判
      程序中，分別均以撤回其前對被告提出之侵入住宅告訴，
      有本院審判筆錄在卷可佐（參本院卷第49頁），揆諸前開
      說明，原應就此為不受理判決之諭知，惟此部分如成立犯
      罪，分別與前開起訴論罪科刑之竊盜罪部分（即如附表編
      號2 、3 所示竊盜罪），各具有想像競合犯之裁判上一罪
      關係（檢察官認係數罪併罰，亦有誤會），詳前述，爰不
      另為不受理判決之諭知，附此敘明。
據上論斷，應依刑事訴訟法第273 條之1 、第299 條第1 項前段
，刑法第306 條第1 項、第320 條第1 項、第3 項、第354 條、
第55條、第47條第1 項、第25條第2 項、第51條笫5 款、第41條
第1 項前段、第8 項，刑法施行法第1 條之1 ，判決如主文。
本案經檢察官潘國威到庭執行職務。
中    華    民    國    99    年    7     月    30    日
                  刑事第三庭    法  官   戴韻玲
以上正本證明與原本無異。
如不服本判決應於收受判決後10日內向本院提出上訴書狀，並應
敘述具體理由；其未敘述上訴理由者，應於上訴期間屆滿後20日
內向本院補提理由書（均須按他造當事人之人數附繕本）「切勿
逕送上級法院」。
中    華    民    國    99    年    8     月    2     日
                                書記官  張語恬
附錄法條：
刑法第306 條、第320 條、第354條
中華民國刑法第306條
無故侵入他人住宅、建築物或附連圍繞之土地或船艦者，處1 年
以下有期徒刑、拘役或3 百元以下罰金。
無故隱匿其內，或受退去之要求而仍留滯者，亦同。
中華民國刑法第320條
（普通竊盜罪、竊佔罪）
意圖為自己或第三人不法之所有，而竊取他人之動產者，為竊盜
罪，處5 年以下有期徒刑、拘役或5 百元以下罰金。
意圖為自己或第三人不法之利益，而竊佔他人之不動產者，依前
項之規定處斷。
前二項之未遂犯罰之。
中華民國刑法第354條
（毀損器物罪）
毀棄、損壞前二條以外之他人之物或致令不堪用，足以生損害於
公眾或他人者，處2 年以下有期徒刑、拘役或5 百元以下罰金。
附表
┌──┬────────┬──────────┬───────────────────┐
│編號│犯罪事實        │所犯法條            │主文                                  │
├──┼────────┼──────────┼───────────────────┤
│1   │如事實欄二      │刑法第306 條第1 項及│犯竊盜罪，累犯，處有期徒刑伍月，如易科│
│    │                │同法第320 條第1 項  │罰金，以新臺幣壹仟元折算壹日。        │
├──┼────────┼──────────┼───────────────────┤
│2   │如事實欄三（一）│刑法第320 條第1 項  │犯竊盜罪，累犯，處有期徒刑肆月，如易科│
│    │                │                    │罰金，以新臺幣壹仟元折算壹日。        │
├──┼────────┼──────────┼───────────────────┤
│3   │如事實欄三（二）│刑法第320 條第1 項  │犯竊盜罪，累犯，處有期徒刑肆月，如易科│
│    │                │                    │罰金，以新臺幣壹仟元折算壹日。        │
├──┼────────┼──────────┼───────────────────┤
│4   │如事實欄四（一）│刑法第306 條第1 項及│犯竊盜未遂罪，累犯，處有期徒刑參月，如│
│    │                │同法第320 條第3 項、│易科罰金，以新臺幣壹仟元折算壹日。    │
│    │                │第1 項              │                                      │
├──┼────────┼──────────┼───────────────────┤
│5   │如事實欄四（二）│刑法第354 條        │犯毀損他人物品罪，累犯，處拘役伍拾日，│
│    │                │                    │如易科罰金，以新臺幣壹仟元折算壹日。  │
└──┴────────┴──────────┴───────────────────┘

司法院資訊處製作；財團法人民間司法改革基金會備份。
